臺灣桃園地方法院民事裁定
111年度消債更字第87號
聲  請  人  
即  債務人  孫佳升  
代  理  人  趙興偉（法律扶助律師）
上列當事人因消費者債務清理事件聲請更生，本院裁定如下：
    主  文
更生之聲請駁回。
聲請費用由聲請人負擔。
    理  由
一、按債務人不能清償債務或有不能清償之虞者，得依本條例所
    定更生或清算程序，清理其債務。協商或調解成立者，債務
    人不得聲請更生或清算。但因不可歸責於己之事由，致履行
    有困難者，不在此限，消費者債務條例（下稱消債條例）第
    3條、第151條第7項分別定有明文。所謂「不可歸責於己之
    事由」係指出於非己身所能控制之自然力或其他人為事由，
    具有猝然性而不能預知，非人力所能參與或所能阻止，而陷
    於不能履行承諾償還自己之債務而言，例如債務人於履行清
    償期間遭逢重大意外災害（如車禍、火災或罹患重大不治之
    惡疾而喪失工作能力），或債務人突然非自願性失業，不可
    預見、持續性的無法就業謀生，或因遭逢不可抗拒之天然災
    害如地震、颱風、水災而因其損害甚鉅致無力清償等情事，
    方屬適例。又聲請更生或清算不合程式或不備其他要件者，
    法院應以裁定駁回之，但其情形可以補正者，法院應定期間
    先命補正，復為消債條例第8條所明定。
二、聲請意旨略以：聲請人即債務人孫佳升積欠金融機構債務無
    法清償，於民國106年間曾依消費者債務清理條例向永豐商
    業銀行股份有限公司（下稱永豐銀行）提出前置協商方案成
    立，迄今仍未毀諾，惟近日因受民間債權人催討債務致影響
    聲請人工作，實難以清償上開債務，又聲請人主張其無擔保
    或無優先權之債務總額為新臺幣（下同）315萬5,182元，未
    逾1,200萬元，且未經法院裁定開始清算程序或宣告破產，
    爰聲請裁定准予更生等語。
三、經查：
  ㈠本條例所稱消費者，指5年內未從事營業活動或從事小規模營
    業活動之自然人；前項小規模營業指營業額平均每月20萬元
    以下者，消債條例第2條第1、2項定有明文。依聲請人勞工
    保險被保險人投保資料表及國稅局綜合所得稅各類所得資料
    清單（見本院卷一第13至15、17頁），可知聲請人於聲請更
    生前，均投保在民間公司，且無從事小額營業活動，自得依
    消債條例聲請更生，合先敘明。
  ㈡聲請人前有不能清償債務之情事，曾向最大債權銀行永豐銀
    行申請債務協商，而於106年7月13日成立協商方案（下稱系
    爭前置協商），與各參與協商之無擔保債權金融機構就所有
    債務達成分期還款協議，約定自106年8月10日起，每月以5,
    876元，共分180 期，年利率2％，依各債權銀行債權金額比
    例清償各項債務，至全部清償為止；且目前協商履約中等情
    ，有永豐銀行於111年6月9日所提呈之陳報狀暨調解筆錄影
    本附卷可稽（見本院卷二第24、26至28頁），堪認聲請人上
    開前置協商成立等情為真。從而，本件前置協商之還款方案
    迄今仍在持續履約中，並未間斷，難認聲請人有何「履行有
    困難」之情形，與消費者債務清理條例第151條第7項但書規
    定要件尚有未合。其次，依聲請人於本件聲請所列民間債權
    人幾乎均未載明完整名稱及聯絡地址，無法認定其是否有積
    欠所列債務及其數額，況縱聲請人所述債務為真，然其所列
    19筆民間債務除周尚新4萬9,000元借款，係發生於系爭前置
    協商成立前外，所餘民間債務依聲請人所陳均係發生於系爭
    前置協商成立後，且原因為借新還舊借款、因投資而借款、
    繳納岳父房貸等（本院卷第33頁），聲請人既已與最大債權
    銀行永豐銀行成立系爭前置協商，即應依誠信原則履行，詎
    聲請人反於成立系爭前置協商後，於其經濟狀況不佳之情形
    下再行借貸、投資，核其所為，係有意增加負擔，使多數債
    權人無端受害，此行為具有高度道德風險，當屬可歸責於聲
    請人之事由。　　
四、另查：
　㈠依聲請人所提出財產及收入狀況說明書、全國財產稅總歸戶
    財產查詢清單（見本院卷一第16、18頁），顯示聲請人名下
    並無財產。另其收入來源部分，聲請人稱其任職於南亞電路
    板股份有限公司錦興廠，並據提出109年度綜合所得稅各類
    所得資料清單、勞工保險被保險人投保資料表、中華郵政股
    份有限公司歷史交易清單等件附卷可參（見本院卷一第13至
    15、17、423至426頁）。依前述資料所載，聲請人自110年4
    月至111年3月之實際薪資所得分別為4萬2,462元、5萬9,406
    元、6萬9,787元（含獎勵金8,600元、節慶獎金1萬7,450元
    ）、5萬9,235元、4萬4,439元（含獎勵金9,636元）、4萬7,
    538元（含節慶獎金1萬950元）、3萬9,127元（含節慶獎金1
    萬元）、4萬8,336元（含獎勵金8,760元）、4萬5,430元、9
    萬6,976元、1萬1,775元、6萬415元（含獎勵金1萬362元）
    ，平均每月實領薪資為5萬2,077元【計算式：（4萬2,462元
    ＋5萬9,406元、6萬9,787元＋5萬9,235元＋4萬4,439元＋4萬7,5
    38元＋3萬9,127元＋4萬8,336元＋4萬5,430元＋9萬6,976元＋1萬
    1,775元＋6萬415元）÷12個月＝5萬2,077元，元以下四捨五入
    ，以下均同】，加計年終獎金14萬5,957元，則聲請人之每
    月薪資應為6萬4,240元【計算式：5萬2,077元＋（14萬5,957
    元÷12）＝6萬4,240元】，有聲請人中華郵政歷史交易清單在
    卷足參（見本院卷一第424至426頁），是本院認應以6萬4,2
    40元列計其每月收入為適當。
  ㈡按債務人必要生活費用，以最近一年衛生福利部或直轄市政
    府所公告當地區每人每月最低生活費1.2倍定之；受扶養者
    之必要生活費用，準用第一項規定計算基準數額，並依債務
    人依法應負擔扶養義務之比例認定之；前二項情形，債務人
    釋明更生期間無須負擔必要生活費用一部或全部者，於該範
    圍內，不受最低數額限制；債務人證明確有必要支出者，不
    受最高數額及應負擔比例之限制，消債條例第64條之2定有
    明文。聲請人主張其個人每月必要生活支出費用以衛生福利
    部或直轄市政府所公告之每人每月最低生活費之1.2倍計算
    ，經核符消債條例第64條之2第1項規定，應為可採。復參以
    聲請人現居於桃園市，而衛生福利部所公布111年度桃園市
    平均每人每月生活之最低生活費1萬5,281元之1.2倍為1萬8,
    337元，由此可認聲請人個人每月生活必要支出應為1萬8,33
    7元。　　　
  ㈢綜上，聲請人以上開收入扣除必要支出後，每月應有餘額4萬
    5,903元（計算式：6萬4,240元－1萬8,337元＝4萬5,903元）
    可供清償債務，顯足以負擔上開最大債權銀行即永豐銀行所
    提出之分180期、利率2％，每期清償5,876元之還款方案。聲
    請人雖主張其債權人除金融機構外，尚有民間債權人債務，
    惟本院審酌聲請人所列之非金融機構債務合計293萬6,500元
    （見本院卷一第19至21頁），負擔上開協商方案後，聲請人
    每月仍有可用餘額4萬27元計算（計算式：4萬5,903元－5,87
    6元＝4萬27元），聲請人僅需約6.11年時間即可清償完畢（
    計算式：293萬6,500元÷4萬27元÷12月≒6.11年），本院審諸
    聲請人為68年生，現年43歲（見本院卷一第13頁），距法定
    強制退休年齡65歲仍有長達22年之職業生涯可期，客觀上並
    無使聲請人會陷於無法重建更生困境之具體危險，難認聲請
    人有不能清償債務或不能清償之虞之情形。
五、綜上所述，聲請人與最大債權銀行成立協商後，並未發生因
    遭逢重大意外災害，或突然非自願性失業，或因不可抗拒之
    天然災害等不可歸責於己之事由，致有履行債務困難之情事
    ，且亦無不能清償債務或不能清償之虞，是聲請人所為本件
    更生之聲請，核與消債條例第3條、第151條第7項規定所定
    要件不合，且此要件之欠缺無從補正，依上開規定，自應駁
    回其聲請。
六、爰裁定如主文。　　　　　　　　
中　　華　　民　　國　　111 　年　　6 　　月　　30　　日
              民事第二庭    法　官　李麗珍
以上正本係照原本作成。
如不服本裁定，應於裁定送達後10日內，以書狀向本院提出抗告
，並繳納抗告費新臺幣1千元。
中　　華　　民　　國　　111 　年　　7 　　月　　1 　　日
                            書記官  謝伊婕